【裁判字號】    90,上易,874
【裁判日期】    900410
【裁判案由】    傷害
【裁判全文】
臺灣高等法院刑事判決                              九十年度上易字第八七四號
    上  訴  人
    即  被  告  乙○○
                丙○○
右上訴人因傷害案件，不服臺灣桃園地方法院八十八年度易字第一六二四號，中華民
國八十八年八月二十日第一審判決（起訴案號：臺灣桃園地方法院檢察署八十八年度
偵字第七六六二號）提起上訴，本院判決如左：
    主      文
上訴駁回。
    事      實
一、緣乙○○與甲○○結婚十多年，育有一女，而丙○○係乙○○與前妻吳淑惠所生
    之子，並與父乙○○同住，三人均為家庭暴力防治法第三條所稱之家庭成員，而
    乙○○與甲○○起初婚姻關係尚佳，嗣因甲○○外出就業上班，期間乙○○懷疑
    其妻甲○○有外遇，致二人屢有爭吵而感情不睦。民國（下同）八十八年二月二
    十六日晚上十一時許，乙○○獲知甲○○與友人簡祝三、陳曾端、魏定禹等人在
    桃園縣桃園市○○路「惠爾康ＫＴＶ」唱歌，致心生不悅，乃夥同其子丙○○前
    往該ＫＴＶ店找人，俟其二人趕抵後，果見甲○○與男性友人簡祝三一起唱歌，
    雙方即發生爭執，乙○○、丙○○一時氣急，竟共同基於傷害之犯意，乙○○先
    以腳踹踢甲○○之腹部，繼強拉甲○○之頭部撞擊牆壁，再由丙○○抓住甲○○
    ，任乙○○毆打洩忿，並持店內煙灰缸猛擊甲○○之手腕部，而丙○○亦揮拳痛
    打甲○○之臉部，幸經在場之陳曾端等人上前極力勸阻拉開，乙○○、湖建華父
    子始罷手離去，甲○○因此受有右腕裂傷及擦傷、下唇擦傷等傷害，經送醫急診
    傷口縫合後始離院。
二、案經甲○○訴由台灣桃園地方法院檢察署檢察官偵查起訴。
    理      由
一、訊據被告乙○○固坦認確於前揭時、地掌摑其妻甲○○之耳光等情，惟辯稱：當
    時見甲○○與男性友人在該處唱歌，一氣之下，便動手打她耳光，而甲○○即反
    咬伊手指頭，伊並沒有拉她的頭去撞牆，更無拿煙灰缸打她的手，至丙○○當時
    是怕伊會出事，才與伊一起去，且丙○○也沒有打甲○○，他是去勸架云云，而
    被告丙○○矢口否認有何共同傷害犯行，並辯稱：伊當時不放心父親一人前去，
    所以才陪他一同前往，因對方有四、五個人，且伊見父親與甲○○發生衝突時，
    就上前勸阻，絕無出手打甲○○云云。然查，右開事實業據告訴人甲○○於偵查
    中迭次指訴綦詳，並經在場證人陳曾端、魏定禹於檢察官偵訊時結證屬實（見偵
    查卷第八頁），且被告乙○○、丙○○於偵查中亦分別供稱：「在惠爾康ＫＴＶ
    徒手打傷告訴人」、「我只是勸架，是她（指告訴人）先打我，我才憤而打她」
    等詞在卷（見他字卷第十六頁、第二十一頁），又告訴人遭被告二人持煙灰缸及
    揮拳毆打成傷，亦有台灣省立桃園醫院診斷證明書一紙在卷可稽（附於他字卷第
    十八頁），經核告訴人所提出之驗傷診斷書，其右腕裂傷及擦傷、下唇擦傷，顯
    非普通推拉扯受傷，足證被告二人動手之際，應有故意傷害情事，參以被告乙○○自承與告訴人邇來感情不睦，茲二人為細故一言不合，大打出手，而被告丙○○見狀亦聯手毆打告訴人，自屬可能，本件罪證已明，被告二人空言否認，無非
    事後飾卸諉責之詞，均不足採信，渠等犯行足堪認定，應予依法論科。
二、按家庭暴力防治法已於八十七年六月二十四日制定公布，其中第二章至第四章、
    第五章第四十條、第四十一條、第六章均自公佈後一年即八十八年六月二十四日
    施行，查被告乙○○、丙○○分別為告訴人甲○○之配偶、直系姻親，係屬家庭
    暴力防治法第三條第一、三款所稱之家庭成員，被告二人對家庭成員故意實施家
    庭暴力行為，核渠等所為，均係犯刑法第二百七十七條第一項之傷害罪，屬家庭
    暴力防治法第二條第二項之家庭暴力罪。被告乙○○、丙○○二人間就前述傷害
    犯行，有犯意之聯絡及行為之分擔，均為共同正犯。原審適用刑法第二十八條、
    第二百七十七條第一項、第四十一條，罰金罰鍰提高標準條例第一條前段、第二
    條，審酌被告乙○○無不良前科，而被告丙○○有賭博罪前科，此有本院被告全
    國前案紀錄表存卷可按，素行尚可，惟被告二人竟僅為細故即動手毆傷家人，且
    犯後猶否認犯行毫無悔意及告訴人受傷之程度等一切情狀，各量處被告乙○○有
    期徒刑五月，被告丙○○有期徒刑三月，及均諭知易科罰金之折算標準，並說明
    煙灰缸一個，固係被告乙○○毆打告訴人所用之物，惟該煙灰缸乃上開「惠爾康
    ＫＴＶ」店內之物品，已經其二人供明在卷，既非被告所有之物，又未扣案，自
    不在得予沒收之列，經核認事用法均無不合，量刑亦屬允當。被告等上訴意旨，
    仍執陳詞，否認犯罪，核無理由，上訴應予駁回。
據上論斷，應依刑事訴訟法第三百六十八條，判決如主文。
本案經檢察官王安明到庭執行職務
中      華      民      國    九十      年      四      月      十      日
                              台灣高等法院刑事第七庭
                                  審判長法  官  吳  啟  民
                                        法  官  林  瑞  斌
                                        法  官  蘇  隆  惠
右正本證明與原本無異。
不得上訴。
                                        書記官  周  素  秋
中      華      民      國     九十     年      四      月     十一     日
論罪法條：刑法第二百七十七條第一項
傷害人之身體或健康者，處三年以下有期徒刑，拘役或一千元以下罰金。
犯前項之罪，因而致人於死者，處無期徒或七年以上有期徒刑，致重傷者，處三年以
上、十年以下有期徒刑。


司法院資訊處製作；財團法人民間司法改革基金會備份。
